臺灣嘉義地方法院民事判決　　　　　　　100年度訴字第132號
原　　　告　行政院農業委員會林務局嘉義林區管理處
法定代理人　楊宏志
訴訟代理人　陳皆地
被　　　告　張義善
上列當事人間拆屋還地等事件，於中華民國100年6月23日言詞辯
論終結，本院判決如下：
    主  文
被告應將坐落嘉義市○段○○段十一之二四地號土地上，如附圖
所示Ａ部分，面積伍拾貳平方公尺門牌號碼嘉義市玉山一村45號
平房一棟拆除，將土地交還原告。
被告應給付原告新臺幣壹萬肆仟參佰元，及自民國一百年四月三
日起至清償日止，按週年利率百分之五計算之利息，暨自民國一
百年二月一日起至遷讓交還上開土地時止，按月給付原告新臺幣
壹仟參佰元。
訴訟費用由被告負擔。
本判決得假執行。
    事 實 及 理 由
壹、程序部分：
一、按不變更訴訟標的，而補充或更正事實上或法律上之陳述者
    ，非為訴之變更或追加，民事訴訟法第 256條定有明文。本
    件原告起訴時訴之聲明第1項請求被告應將坐落嘉義市○段○
    ○段11 -24號（下稱系爭土地）土地上如附圖所示Ａ部分面
    積 100平方公尺（以實測面積為準）門牌號碼嘉義市玉山一
    村45號平房1棟拆除，並將占用土地返還予原告。嗣於100年
    6 月23日更正聲明請求被告應將如附圖（即嘉義市地政事務
    所100年5月10日複丈成果圖）所示Ａ部分面積52平方公尺平
    房 1棟拆除，並將占用土地返還予原告，核其陳述僅屬更正
    事實上陳述，非為訴之變更或追加，揆諸上開規定，所為更
    正聲明應為合法。
二、按訴狀送達後，原告不得將原訴變更或追加他訴。但擴張或
    減縮應受判決事項之聲明者，不在此限，民事訴訟法第 255
    條第1項第3款定有明文。本件原告起訴時，聲明第 2項請求
    被告給付原告新臺幣（下同）27,500元及自起訴狀繕本送達
    翌日起至清償日止，按年息百分之5計算之利息，另自100年
    2月1日起至返還土地日止按月給付原告2,500元。嗣於100年
    6月23日減縮應受判決事項之聲明，請求被告應給付原告14,
    300 元及自起訴狀繕本送達翌日起至清償日止，按年息百分
    之5計算之利息，另自100年2月1日起至返還土地日止按月給
    付原告 1,300元，核屬減縮應受判決事項之聲明，揆諸上揭
    規定，應予准許。
三、被告經合法通知未於言詞辯論期日到場，核無民事訴訟法第
    386 條各款所定情事，爰依原告之聲請，由其一造辯論而為
    判決。
貳、實體方面：
一、原告起訴主張：
（一）被告擅在原告所管理系爭土地上如附圖（即嘉義市地政事
      務所100年5月10日複丈成果圖）所示Ａ部分面積52平方公
      尺搭建門牌號碼嘉義市玉山一村45號平房 1棟，其無合法
      占有權源，爰依民法第767條，請求被告拆屋還地。
（二）被告擅在原告所管理系爭建地上非法搭建房屋、使用，侵
      害原告權利，致原告蒙受損害，依上開規定，原告自得向
      被告請求相當於租金計算之不當得利，及自 100年2月1日
      起至交還土地日止相當於租金計算之損害金。查系爭土地
      申報地價為每平方公尺 6,000元，則原告依被告占據土地
      面積計算99年 3月至100年1月相當於法定租金之不當得利
      計 14,300元。另自100年2月1日起至交還土地日止，按月
      以1,300元（申報地價6,000元×佔據面積×5%）計付損害
      金與原告。
（三）聲明：1.被告應將坐落嘉義市○段○○段11 -24地號土地
      上，如附圖所示Ａ部分，面積52方公尺門牌號碼嘉義市玉
      山一村45號平房 1棟拆除，將土地交還原告。2.被告應給
      付原告新臺幣14,300元，及自起訴狀繕本送達翌日起至清
      償日止，按週年利率百分之5計算之利息，暨自民國100年
      2月1日起至遷讓交還上開土地時止，按月給付原告新臺幣
      1,300 元。3.訴訟費用由被告負擔。4.判決准原告提供擔
      保宣告假執行。
二、被告未於言詞辯論期日到場，亦未提出書狀，作何聲明或陳
    述。
三、原告起訴主張系爭土地為中華民國所有，並由原告管理。又
    附圖所示Ａ部分、面積52平方公尺、門牌號碼嘉義市玉山一
    村45號平房 1棟係被告所有，並全部占用系爭土地之事實，
    有原告提出之土地謄本、地籍圖謄本、異動索引等在卷可證
    ，並經本院會同嘉義市地政事務所人員勘測屬實，有勘驗筆
    錄、複丈成果圖在卷可憑，堪認原告為可採。
四、按所有人對於無權占有或侵奪其所有物者，得請求返還之，
    對於妨害其所有權者，得請求除去之，有妨害其所有權之虞
    者，得請求防止之，民法第 767條定有明文。被告占用系爭
    土地既無合法權源，從而原告依上開規定，請求被告將系爭
    地上物拆除，並將土地交還原告，自屬有據。
五、按無權占有他人土地，可能獲得相當於租金之利益，為社會
    通常之觀念（最高法院61年度臺上字第1695號判例參照）。
    次按無法律上之原因而受利益，致他人受損害者，應返還其
    利益，民法第 179條前段定有明文。被告之房屋占用原告管
    理之土地，自獲有相當於租金之利益，並致原告受有相當於
    租金之損害。從而原告請求被告給付使用補償金，自無不可
    。再按城市地方房屋之租金，以不超過土地及其建築物申報
    總價年息百分之10為限，土地法第97條定有明文。查系爭土
    地位於嘉義市玉山一村，鄰近嘉義市文化中心及本院嘉義簡
    易庭，原告主張其租金以申報地價年息百分之 5計算，尚無
    不合。而系爭土地99年1月份之申報地價為每平方公尺6,000
    元，有系爭土地登記謄本可證。從而，原告請求被告依其所
    占用土地面積計算99年 3月至100年1月相當於法定租金之不
    當得利計 14,300元。另自100年2月1日起至交還土地日止，
    按月給付1,300元（申報地價6,000元×佔用面積52平方公尺
    ×5%12）與原告，亦無不當，應予准許。
六、綜上所述，原告依民法第 767條所有物返還請求權，請求被
    告將如附圖所示Ａ部分建物拆除，將土地返還，另依民法第
    179條不當得利之法律關係，訴請被告給付占用 Ａ部分土地
    相當於租金之不當得利14,300元及自起訴狀繕本送達翌日即
    100年4月3日起至清償日止，按年息百分之5計算之利息，及
    占用Ａ部分土地自 100年2月1日起至將土地返還原告之日止
    ，按月給付1,300元，為有理由，應予准許。
七、本件所命被告給付之金額及價額，未逾50萬元，爰依民事訴
    訟法第389條第1項第 5款規定，依職權宣告假執行。原告雖
    陳明願供擔保請准宣告假執行，亦僅係促本院依職權發動而
    已，附此敘明。
八、據上論結，本件原告之訴為有理由，依民事訴訟法第 385條
    第1項、第78條、第389條第1項第5款，判決如主文。
中    華    民    國    100  年    6     月     30    日
                     民事第三庭法  官  曾宏揚
以上正本係照原本作成。
如對本判決上訴，須於判決送達後20日內向本院提出上訴狀，如
委任律師提起上訴者，應一併繳納上訴審裁判費。
中    華    民    國    100  年    6    月      30    日
                               書記官  陳見明